臺灣高雄地方法院刑事判決
                                      110年度訴字第804號
公  訴  人  臺灣高雄地方檢察署檢察官            
被      告  陳建彰


上列被告因傷害案件，經檢察官提起公訴（110年度偵字第16975
號），本院判決如下：
    主  文
陳建彰犯傷害罪，處有期徒刑參月，如易科罰金，以新臺幣壹仟
元折算壹日。
    犯罪事實
一、陳建彰因故對朱光飛心有不滿，竟基於傷害之犯意，於民國
    110年6月13日14時許，前往朱光飛位於高雄市○○區鎮○街000
    巷00號住處前，先持木棍作勢攻擊朱光飛，待朱光飛起身阻
    擋陳建彰致木棍掉落至地後，陳建彰即徒手毆打朱光飛，致
    朱光飛受有右臉擦傷2×1公分、左臉擦傷2×0.3公分、下排牙
    齒斷2根、右頸紅4×2公分、右前臂紅腫7×0.5公分、右手腕
    擦傷4×2公分、左肩紅腫5×4公分、左肘紅腫4×0.3公分、左
    手背擦傷0.5×0.1公分等傷害。
二、案經朱光飛訴由高雄市政府警察局鳳山分局報告臺灣高雄地
    方檢察署檢察官偵查起訴。
    理  由
壹、證據能力部分
    按被告以外之人於審判外之陳述，雖不符合刑事訴訟法第15
    9條之1至第159條之4之規定，但經當事人於審判程序同意作
    為證據，法院審酌該言詞陳述或書面陳述作成時之情況，認
    為適當者，亦得為證據。當事人、代理人或辯護人於法院調
    查證據時，知有第159條第1項不得為證據之情形，而未於言
    詞辯論終結前聲明異議者，視為有前項之同意，刑事訴訟法
    第159條第1項及第159條之5分別定有明文。查本判決所引用
    具傳聞性質之言詞或書面證據，被告陳建彰均表示同意其等
    作為本案證據之證據能力（見訴字卷第21頁），於辯論終結
    前亦未對該等證據之證據能力聲明異議，本院復審酌前揭陳
    述作成時之情況，並無違法取證之瑕疵，亦認以之作為證據
    為適當，是本案有關被告以外之人於審判外之言詞或書面陳
    述等供述證據，依上開法條意旨，自均得採為認定事實之依
    據。至於卷內所存經本院引用為證據之非供述證據部分，與
    本件待證事實間均具有關連性，且無證據證明係公務員違背
    法定程序所取得，是依刑事訴訟法第158條之4反面解釋，自
    有證據能力。
貳、實體部分
一、訊據被告矢口否認有何傷害告訴人朱光飛之犯行，辯稱：案
    發當天我先喝了酒，再去朱光飛家去找朱光飛理論，那天我
    已經喝很醉了，喝很醉的人怎麼可能會去打人；我到朱光飛
    家之後是被朱光飛跟他的3、4個朋友打，不是我打朱光飛；
    我沒有拿木棍打朱光飛，我只有把木棍摔到地上等語。經查
    ：
（一）證人即告訴人朱光飛於警詢時證稱：110年6月13日14時許
      ，我坐在我家外面跟鄰居喝茶，我喝到一半，被告拿一 
      支木頭過來打我。被告打我的時候，我把被告推到旁邊，
      我只有自衛，後來警方就來了。我當日有往前往杏和醫院
      驗傷，現場還有一個我的朋友阿道目擊等語（見警卷第11
      頁）。於偵查中證稱：因為疫情的關係，我叫被告不要再
      來我家騎樓，被告因此不高興，就拿棍子打我，我有拿椅
      子抵抗，我有被被告打到而受傷，我當天就有去看醫生等
      語（見偵卷第33頁）。於本院審理中證稱：被告於110年6
      月13日14時許來我家拿棍子要打我，我看到被告拿棍子過
      來，我就衝過去抱住被告，木棍就掉在旁邊地上。被告後
      來就用手打我，打到我的牙齒斷掉，我的眼睛也瘀青，我
      有去驗傷等語（見訴字卷第50-57頁）。
（二）證人即同在現場之謝清道於警詢時證稱：110年6月13日14
      時許我坐在朱光飛家外面跟朱光飛喝茶，喝到一半，有一
      個人拿一支木頭過來要打朱光飛，我後來聽說他是朱光飛
      的鄰居，對方拿一支木頭過來，確實是要打朱光飛，朱光
      飛就站起來跟對方抱在一起，從喝茶的地方一直到門口，
      之後警方到場等語（見警卷第16頁）。於偵查中證稱：案
      發當天我和朱光飛就坐在那個地方的桌子喝茶，被告就突
      然拿一根木棍過來，朱光飛看到就直接站起來要擋住被告
      ，他們兩人就互相攬去外面。當時被告確實有拿一個木棍
      朝朱光飛和我走來，要打朱光飛，但朱光飛見狀就過去搶
      下木棍，之後他們兩人就一直都抱著，後來警察有到場在
      那邊處理很久等語（見偵卷第39-40頁）。於本院審理中
      則證稱：我之前沒看過被告，也不認識被告，我是認識被
      告的爸爸，案發當時我和朱光飛在朱光飛家外面的桌子喝
      茶，喝茶到一半，我看到被告拿一根很長的棍子到我們喝
      茶的地方要打朱光飛，朱光飛就拿著椅子起來往前頂，之
      後他們就抱在一起，整個過程我都有在現場，以我的距離
      可以看的到他們，但我並沒有靠過去在他們身旁。我和朱
      光飛在喝茶的時候，並沒有看到朱光飛臉部、牙齒或其他
      部位有受傷，是他們兩個發生肢體接觸分開後，我才看到
      朱光飛的牙齒流血等語（見訴字卷第58-62頁）。
（三）互核上開2名證人之證述內容，對於被告手持木棍至告訴
      人住處前，原以木棍作勢欲毆打告訴人，然因告訴人起身
      持椅子抵擋而木棍掉落至地，被告復再徒手與告訴人發生
      肢體衝突等情節迭次證述均大致一致。而證人謝清道雖係
      告訴人之友人，然其亦認識被告父親，與被告本不相識，
      衡情並無刻意誣指被告之理；又參證人謝清道未於本案衝
      突發生時加入任一方，且核其前開證述內容亦無刻意迴護
      告訴人之情形，其證詞應堪以採信，故可認被告確實於案
      發當時徒手與告訴人發生肢體衝突，且因而造成告訴人口
      腔部位受有傷害無訛。再依卷附告訴人之診斷證明書記載
      （見警卷第14頁），告訴人於案發當日至杏和醫院急診診
      療後，經診斷受有右臉擦傷2×1公分、左臉擦傷2×0.3公分
      、下排牙齒斷2根、右頸紅4×2公分、右前臂紅7×0.5公分
      、右手腕擦傷4×2公分、左肩紅5×4公分、左肘紅4×0.3公
      分、左手背擦傷0.5×0.1公分等傷勢，查該些傷勢位置與
      告訴人證稱其遭毆打之牙齒及臉部，及證人謝清道證稱被
      告與告訴人2人互相攬抱在一起而發生肢體衝突所能接觸
      之身體部位相符，堪認確為被告傷害行為所造成。
（四）被告雖執前詞辯解，然證人即案發日到場處理之員警鄭楷
      勳於本院審理中證稱：我記得到場後看到被告很明顯有喝
      醉，我們到的時候，雙方已經分開了，但雙方都有作勢想
      要繼續再衝突，我們有很多人去把他們分開等語（見本院
      卷第64-65頁）。況被告前已自承：那天我喝酒，我要去
      找告訴人理論，我到朱光飛家時看到旁邊有一支木頭，就
      拿木頭摔在地上等語（見審訴卷第頁41頁、訴字卷第20-2
      1頁）。足認依案發當時情狀，被告乃內心對告訴人心懷
      怨懟而自己主動前往告訴人住處前，且刻意手持木棍要與
      告訴人理論，直至警方到場後仍有意與告訴人繼續衝突，
      應有傷害告訴人之動機與意圖。被告雖提出診斷證明書1
      紙，稱該診斷證明書可證案發當日乃其遭告訴人及告訴人
      之多名友人毆打，並非其毆打告訴人等語。然查該診斷證
      明書為案發隔日即110年6月14日所開立，上載被告之傷勢
      為右上臂瘀青2×1公分、右肘擦傷3×0.5公分、瘀腫5×4公
      分、左肘瘀青3×1公分，有杏和醫院診斷證明書影本可參
      （見審訴卷第47頁），然若被告所述其於案發當時遭告訴
      人及告訴人之多名友人一同毆打乙節為真，是否僅會造成
      被告受有上開尚屬輕微之傷勢，亦非無疑，況依員警鄭楷
      勳之證詞，亦無其他人在場參與鬥毆之跡證，故不足憑此
      動搖本院上開之認定。
二、綜上所述，本案事證明確，被告所辯不足採信，其犯行洵堪
    認定，應依法論科。
參、論罪科刑及沒收
一、核被告所為，係犯刑法第277條第1項之傷害罪。　　
二、爰以行為人之責任為基礎，審酌被告因細故對告訴人不滿，
    即以犯罪事實欄所載之方式傷害告訴人，危害他人身體法益
    ，且犯後猶否認犯行，所為實不足取。併考量被告本案犯罪
    動機、目的、手段，造成告訴人傷勢之犯罪所生損害，於本
    院審理中自陳之智識程度、家庭經濟與生活狀況，如被告所
    陳報診斷證明書所載之被告身心健康狀況（因涉及被告個人
    隱私，不於本判決內揭露，詳參訴字卷第73頁、第83-87頁
    ），如臺灣高等法院被告前案紀錄表所示之素行等一切情狀
    ，量處如主文所示之刑，並諭知易科罰金之折算標準。
三、未扣案之木棍1支，無證據證明係屬被告所有之物，故不予
    宣告沒收，附此敘明。
據上論斷，應依刑事訴訟法第299條第1項前段，判決如主文。
本案經檢察官陳永盛提起公訴，檢察官郭武義到庭執行職務。
中　　華　　民　　國　 111　　年　　5　　月　　20 　　日
                  刑事第十三庭  審判長法　官  陳紀璋
                                      法  官  李怡蓉
                                      法  官  翁瑄禮
以上正本證明與原本無異。
如不服本判決應於收受送達後20日內向本院提出上訴書狀，並應
敘述具體理由；如未敘述上訴理由者，應於上訴期間屆滿後20日
內向本院補提理由書（均須按他造當事人之人數附繕本）「切勿
逕送上級法院」。
中　　華　　民　　國　 111　　年　　5　　月　　20 　　日
　　　　　　　　　　　　　　　　　    書記官  張婉琪
附錄本案論罪科刑法條
刑法第277條第1項
傷害人之身體或健康者，處五年以下有期徒刑、拘役或五十萬元以下罰金。